臺灣高等法院臺南分院刑事判決
上　訴　人
即　被　告　甲○○
　　　　　　　　　　（另案於臺灣臺南監獄臺南分監執行中）
指定辯護人　本院公設辯護人　乙 ○ ○
上列上訴人因強盜等案件，不服臺灣臺南地方法院94年度訴字第
35號中華民國94年4月22日第一審判決（起訴案號：臺灣臺南地
方法院檢察署93年度偵字第9793號、併辦案號：同署94年度偵字
第153號），提起上訴，本院判決如下：
    主  文
上訴駁回。
    事  實
一、甲○○前有違反麻醉藥品管理條例、竊盜、偽造文書、妨害
    自由等多項前科紀錄，其於民國（下同）93年9月17日凌晨3
    時許，駕駛1輛引擎號碼QG-00000000號黑色裕隆牌自小客車
    （懸掛YU-12689號失竊車牌，所涉竊取車輛及車牌部分另經
    警追查及經檢察官移送臺灣桃園地方法院併案審理），前往
    臺南縣歸仁鄉○○○路○段75巷78號1之1邵念如住宅所屬社
    區內，下車後攜帶外觀上足資為兇器使用之鐵質固定鉗1把
    ，以固定鉗緊夾喇叭鎖旋轉開啟之方式，破壞並開啟上開邵
    念如住宅後門門鎖，於夜間侵入邵念如住宅，下手竊取邵念
    如所有放置於客廳之皮包1只（內有現金新臺幣13000元、存
    摺2本、提款卡2張、信用卡10張、鑰匙、印章等財物）。甲
    ○○得手後正欲離去之際，睡夢中之邵念如因聽聞其飼養小
    狗之吠聲而發覺有異起身前往客廳查看，邵女並在客廳中聞
    及甲○○離去關閉後門聲響，於走向後門查看之過程再聽聞
    汽車啟動之聲音，旋於其住宅屋外後方發現上述甲○○所駕
    汽車正欲離去。邵念如因懷疑車上之人曾前往其住宅行竊，
    遂記下車號並外出打算攔阻該部甲○○所駕自小客車進一步
    查看確認。因上述邵念如住宅所處社區為一封閉型社區，僅
    有單一可供與外部道路連絡之出口，邵念如旋即趕往社區出
    口打算阻截前開甲○○所駕駛之汽車，但無所獲，遂轉往社
    區其他停車位查看發現該車後，邵女即趨前至該車左前車窗
    （駕駛座旁）探詢甲○○是否社區住戶，甲○○為與邵念如
    應答而將駕駛座旁之車窗放下，並欲倒車離開停車格，此時
    邵念如赫見失竊之皮包，立刻呼喊要求甲○○返還，甲○○
    仍未停止駕駛，邵念如為阻止甲○○離去以取回被竊皮包，
    因而緊抓左前車窗，甲○○為防護贓物，竟當場強行前駛並
    故意以其所駕車輛之左前車頭直接撞擊停放在左側停車位內
    之DR-9489號（紅色）自小客車，該部甲○○所駕車輛因之
    左前方向燈燈罩脫損，DR-9489號自小客車則受有後保險桿
    及左後葉子板凹陷之損害（毀損部分未據告訴），且車身因
    受劇烈撞擊而車尾向右橫擺90°，並使緊抓甲○○所駕汽車
    左前車窗之邵念如受此劇烈碰撞而身體震離該車後，身體撞
    擊該部自小客車車體，造成邵女受有脾臟裂傷、左側腰背部
    挫傷、頭部外傷、左上臂皮下瘀血等傷害。嗣於同年月22日
    凌晨2時30分許，甲○○因駕駛VT-8826號之失竊自小客車（
    所涉此部分竊盜犯行，另移臺灣桃園地方法院併案審理），
    在臺南縣歸仁鄉○○村○○○路○段136號前為警查獲，並扣
    得約17把鑰匙（其中1把係邵念如住處鑰匙）、甲○○所有
    之固定鉗1把（扣押物品清單記載為活動把手）、工具1批及
    竊自邵念如皮包之現金新臺幣（以下同）8800元。經警通知
    邵念如前來檢視該等鑰匙，發現其中1把係邵女前與皮包同
    時遭竊之物後，始查知上情。
二、案經邵念如訴請臺南縣警察局歸仁分局報告，及臺灣臺南地
    方法院檢察署檢察官自動檢舉偵查起訴，並經臺灣桃園地方
    法院移送臺灣桃園地方法院檢察署檢察官偵查後，呈請臺灣
    高等法院檢察署檢察長令轉臺灣臺南地方法院檢察署檢察官
    偵查後移請併案審理。
    理  由
一、訊據被告甲○○對於前揭犯罪事實，除否認故意駕車撞擊DR
    -9489號自小客車造成邵女受傷之部分外，餘均坦承不諱。
    其就否認衝撞他車之部分事實，並以：伊雖知邵念如抓著車
    窗不放，但伊並非故意駕車衝撞其他車輛，當時伊僅急著想
    要離開，並不知道駕車離開之過程中另撞及其他停放車輛，
    亦未想到邵女可能因而受傷云云置辯（行使偽造私文書罪部
    分，已撤回上訴）。辯護意旨則以：告訴人邵念如於向前查
    看被告所駕汽車之際，尚未知悉其財物已然遭竊，並非為逮
    捕被告或追回盜贓而追躡被告，且邵女於發現被告所駕車輛
    有異時，係先前往社區大門等候未獲後，始轉往社區內其他
    停車處所查看，亦非一路追躡被告。換言之，被害人於跟蹤
    追躡被告之時，原未發現有何被竊之事實，其發現被竊之事
    實，係在追及被告之後才發生，足證被害人是在被告已經脫
    離竊盜處所（即被害人之住所）後，才發現被竊之事實，故
    縱認被告有對邵念如施以強暴行為，亦不符合刑法第329條
    準強盜罪「當場」之要件，其行為應不構成加重準強盜罪。
    請依竊盜罪論處。再者，被告係於93年9月22日，因駕駛另
    部報竊之VT-8826號自小客車而為警查獲，並因警發現邵念
    如住宅之鑰匙，旋即供陳前往邵念如住宅行竊之犯行，故被
    告已符合自首之要件而應減輕其刑等語。
二、經查：
  (一)被告於上述時地，以固定鉗破壞並開啟告訴人邵念如住宅後
    門，侵入邵念如住宅竊得邵女所有內放置現金13000元、存
    摺2本、提款卡2張、信用卡10張，及鑰匙、印章等財物之皮
    包1只得手後，尚未離去邵女所住社區之前，為趨前查看之
    邵念如發現皮包遭竊，並於邵女緊抓車窗時駕車逃離現場等
    事實，業據被告迭於偵查、原審及本院審理中供承不諱。其
    此部分自白，核與告訴人邵念如迭於警詢及偵審中之指證情
    形相符，並有固定鉗1把扣案可稽（卷附扣押物品清單係記
    載活動把手）。復有告訴人邵念如出具之贓物領據1紙（內
    載邵念如領回現金8800元及鑰匙1把，見警卷第15頁）、被
    告甲○○竊取皮包得手後持皮包內之金融卡前往臺南縣新化
    鎮○○路586號臺南區中小企業銀行提款機提款之監視錄影
    帶翻拍照片共3紙（見警卷第23至25頁）附卷可佐，此部分
    事實殆無疑義。
  (二)被告就其駕車逃離邵念如所居住社區停車場之過程中，因與
    另部DR-9489號自小客車發生碰撞，導致被告所駕汽車左前
    方向燈燈罩掉落現場，並使告訴人邵念如受有脾臟裂傷、左
    側腰背部挫傷、頭部外傷、左上臂皮下瘀血等傷害等情，亦
    據被告迭於偵查、原審及本院審理中供承不諱。其此部分自
    白，核與告訴人邵念如迭於警詢及偵審中之證述情形相符，
    並有國立成功大學醫學院附設醫院93年9月23日第033173號
    診斷證明書1紙（見臺灣臺南地方法院檢察署93年度偵字第
    9793號卷第54頁，以下簡稱該卷為偵卷）；顯示被告所駕引
    擎號碼QG-00000000號黑色裕隆牌自小客車左前方向燈受損
    、燈罩脫落現場，暨DR-9489號自小客車受損、車尾向右橫
    擺90°等情形之照片在卷可按（見偵卷第60、62、101至104
    頁）。
  (三)被告雖辯稱伊並非「故意」撞擊另部DR-9489號自小客車以
    擺脫緊抓車窗之告訴人邵念如云云，然查：
  被告於警詢中冒以徐亦均名義應詢時供承：「我心急欲開車
    逃逸，她就抓住該車左前窗玻璃不放。我加速並把車開往左
    側，並往停放車輛撞去後才逃逸。（問：警方到達現場後發
    現計有0588-DL自小客車後保險桿被擦撞、DR-9489號自小客
    車左後角葉子板凹陷是否你所為？）是的」等語（見警卷第
    4 、5頁），依其於警詢所言，似非不慎而撞及DR-9489號自
    小客車。
  告訴人邵念如於警詢中證稱：「當時我上前欲要回我的皮包
    ，他急欲開車，我為了不讓他離開，我就抓住該車左前車窗
    玻璃不放，他竟加速並把車開往左側，使我人往停放的另一
    部車上撞去」等語（見警卷第9頁）；並於偵查中證述：「
    我緊拉被告車窗而當時旁邊停有多部車輛，所以被告就朝其
    他車輛撞去，因此我的左側身體部位撞到其他車輛」等語（
    見偵卷第76頁），已然明白指證被告係故意駕車撞擊DR-948
    9號自小客車。
  DR-9489號自小客車，因受被告所駕汽車撞擊側面而車尾向
    右橫擺90°、後保險桿受損、左後葉子板凹陷，而被告所駕
    汽車則係左前方向燈燈罩掉落現場等節，已如前述，故被告
    所駕之汽車係以左前車頭（近方向燈處）直接猛烈撞及該部
    DR-9489號自小客車甚明，蓋如非遭受劇烈撞擊，該部DR-94
    89號自小客車當不致產生此等轉向、葉子板凹陷及保險桿受
    損之結果。況被告如僅欲逃離原停車位置，應自停車位完成
    倒車動作後向右行駛至社區道路朝社區出入口方向前行（當
    時被告車左方為DR-9489號自小客車及其他停放車輛車尾，
    見偵卷第101至104頁所附照片）。因該部DR-9489號自小客
    車並非停放阻隔於被告車逃離之路線內，苟被告無意與該部
    DR- 9489號小客車發生碰撞，應僅發生擦撞之結果，非如上
    所述發生劇烈撞擊之結果。
  綜合上述，被告及告訴人之供述內容、被告車與DR-9489號
    自小客車碰撞後所顯示之情形、以及被告逃離原停車位置之
    動線等事證，已足判斷被告係「故意」駕車衝撞DR-9489號
    自小客車以使告訴人邵念如鬆開緊抓車窗之雙手。
  告訴人邵念如雖於原審審理時明確指稱：被告係以其身體直
    接撞擊其他車輛等語（見原審卷第140頁），然告訴人邵念
    如並無法確認其身體撞擊社區停放之其他車輛前，被告所駕
    汽車有無先行撞擊其他車輛之情形（見原審卷第141頁），
    故邵女之身體與其他車輛碰撞之前，被告是否先行以其所駕
    汽車撞擊路旁所停放之車輛，係邵念如所無法確認之事實，
    如此邵女指稱被告係以其身體逕行撞擊路旁停放車輛乙節，
    是否與事實相符，即非無疑。次查告訴人邵念如於偵查中曾
    經陳稱：「我是被撞後彈飛起來再摔到地上」等語（見偵卷
    第148頁），顯見告訴人確曾因劇烈碰撞而震離被告所駕汽
    車車窗後，身體彈飛離地後摔落地面，故其身體應未直接撞
    擊原停放於社區內停車位之DR-9489號自小客車車體，否則
    其身體應係直接落地或向後反彈跌落地面，而非「彈飛後落
    地」，故告訴人所受前揭傷害，應係被告故意駕車撞擊DR-9
    489號自小客車左後車身，並因兩車碰撞產生之劇烈震動使
    邵女鬆脫緊抓車窗之雙手及身體彈飛離地後，再向下碰及DR
    -9489號自小客車之車身後掉落於地面所造成，併予指明。
  (四)辯護人另認被告並非「當場」為防護贓物而對告訴人邵念如
    施以強暴行為，惟：
  按刑法第329條所謂之「當場」，固不以實施竊盜或搶奪者
    尚未離去現場為限，即已離盜所而尚在他人「跟蹤追躡」中
    者，仍不失為現場。惟於竊盜或搶奪者離去盜所後，行至中
    途始被「撞遇」，則該中途，不得謂為當場，此時如因彼此
    爭執，犯人予以抵抗，實施強暴或脅迫，除可另成其他罪名
    外，不生以強盜論之問題，最高法院28年上字第1984號判例
    足資參照。而所謂「跟蹤追躡」之概念，依今日社區結構及
    科技發展大異於往常之現狀，不能以追躡者未中斷目視跟蹤
    之情形為限。如依賴衛星定位科技循被竊奪財物發出之訊號
    追躡歹徒，或不循犯罪者行進路線而利用特定地形繞道以守
    株待兔，且與犯罪行為發生之時間、地點仍保持密接關係之
    情形時，應認為仍在「跟蹤追躡」之過程中，而非「中途撞
    遇」犯罪行為人之情形，至為灼然。
  查本件告訴人邵念如係於睡夢中，因聽聞狗吠聲發覺有異而
    起身至客廳查看，並於客廳中聽見後門聲響，於走向後門時
    又聽聞汽車啟動聲音，並見到被告所駕汽車正欲離去。其因
    懷疑車上之人曾入屋行竊，遂記下車號並前往社區出口等候
    （該社區僅有單一出口），但未見被告所駕汽車前往，邵女
    即轉往社區其他停車位查看且發現該車後，即趨前至該車左
    前車窗查問車內之被告，並發現其失竊之皮包在被告車內，
    遂立即呼喊要求被告返還乙節，已據告訴人邵念如迭於偵審
    中結證明確（見偵卷第75、76頁及原審卷第139、140頁），
    且其所述情形亦符合常情，應堪憑採。揆諸上揭說明，告訴
    人邵念如於發現被告人、車及其被竊之皮包之際，應仍屬「
    跟蹤追躡」甫行竊未久之被告狀態，是辯護人前揭見解，應
    無採為對被告有利之認定。
  (五)證人即臺南縣警察局歸仁分局媽廟派出所警員劉明慧於原審
    審理時到庭結證略稱：伊等於93年9月22日逮獲被告竊取其
    他車輛時，在被告身上查獲許多鑰匙，因該段時期伊等轄區
    發生多起竊盜案件，遂連夜請邵念如前來指認鑰匙，在邵念
    如到達派出所指認之前，伊等曾經詢問被告鑰匙從何而來，
    但被告未為答覆，亦未主動報告另涉犯其他案件等語（見原
    審卷第136至138頁）。被告亦供承：當初因竊車被媽廟派出
    所警員查獲時，警察曾問鑰匙從何而來，伊曾告以部分係自
    己所有，部分係竊取而得，伊並未向警報告竊自何等特定處
    所，伊係於邵念如到達派出所指認鑰匙後才承認前往邵女住
    宅竊盜情事等語（見原審卷第139、147頁）。綜上，堪認被
    告並非於司法警察得悉其曾經侵入告訴人邵念如住宅竊盜之
    前，主動向警報告涉犯此案並接受裁判，核與自首之要件應
    不相符。
  (六)綜上各節，被告上開所辯顯係事後卸責之詞，不足採信。被
    告前揭犯罪行為之事證已臻明確，犯行堪以認定，應依法論
    科。至於告訴人邵念如緊抓被告所駕車輛車窗之目的，僅在
    於取回被竊物品，並非意在逮捕被告，已據邵女證述在卷（
    見原審卷第141頁），故公訴意旨認被告除為防護贓物而駕
    車衝撞DR-9489號自小客車外，另有脫免逮捕之目的，與實
    際情形稍有出入，亦併予敘明。
三、按扣案之（紅色）固定鉗，經被告檢視後確認係其用以破壞
    開啟邵念如住宅後門門鎖之物，其材質全部為鐵製，總長度
    32公分，業經原審於審理時勘驗明確（見原審卷第145頁）
    ，依社會一般觀念可認為有使人之生命、身體、安全發生危
    險之器具，自不失為兇器之一種；又門鎖雖為安全設備之一
    種，但此所謂門鎖，係指附加於門上之鎖（如掛鎖）而言，
    至毀壞構成門之一部之鎖（如司畢靈鎖，即喇叭鎖）則應認
    為毀壞門扇（最高法院70年度臺上字第496號、83年度臺上
    字第3856號判決意旨參照）；再被告於告訴人邵念如緊抓車
    窗之際猶駕車猛然衝撞DR-9489號自小客車，當然屬對邵女
    施以強暴行為。是核被告之所為，係犯刑法第329條之準強
    盜罪而有同法第321條第1項第1、2、3款之情形，應論以同
    法第330條第1項之加重準強盜罪。起訴書所載犯罪事實未敘
    及被告另有毀壞門扇、攜帶兇器而犯竊盜罪之情形，稍有未
    洽。原審以被告罪證明確，適用刑法第330條第1項、第38條
    第1項第2款，並審酌被告前有違反麻醉藥品管理條例、竊盜
    、偽造文書、妨害自由等多項前科紀錄（有卷附臺灣高等法
    院被告全國前案紀錄表在卷可查），素行甚差，且正值年富
    力盛之際，不思以專業能力或勞力賺取錢財，竟於深夜攜兇
    器侵入他人住宅行竊，並於遭告訴人發覺欲取回盜贓之時，
    以駕車猛烈撞擊他車之極其粗暴手法以防護贓物，完全漠視
    他人財產及人身安全，惡性重大，惟念被告犯後坦承大部分
    犯行，態度良好等一切情狀，量處有期徒刑九年，認事用法
    ，核無不合，量刑亦堪認妥適。上訴意旨仍執前詞否認係犯
    加重準強盜罪之重罪而指摘原判決不當，尚非有理由，應予
    駁回。扣案之固定鉗一把（扣押物品清單記載為活動把手）
    ，為被告所有供犯罪所用之物，亦據被告供明在卷，爰依刑
    法第38 條第1項第2款宣告沒收。至於本案經查扣之其他物
    品（鑰匙3串及工具1批），雖屬被告所有，但非違禁物，亦
    無證據顯示係供被告遂行前揭犯行所用之物，不併宣告沒收
    ，併予指明。
據上論斷，應依刑事訴訟法第368條，判決如主文。
本案經檢察官張太龍到庭執行職務。
中　　華　　民　　國　　94　　年　　8 　　月　　31　　日
                  刑事第三庭    審判長法　官  陳義仲
                                      法　官  楊子莊
                                      法　官  陳顯榮
以上正本證明與原本無異。
如不服本判決，應於收受本判決後十日內向本院提出上訴書狀。
其未敘述上訴理由者並得於提起上訴後十日內向本院補提理由書
狀（均須按他造當事人之人數附繕本）「切勿逕送上級法院」。
　　　　　　　　　　　　　　　　　　　書記官  陳嘉琍
中　　華　　民　　國　　94　　年　　9 　　月　　2 　　日
附錄：本判決論罪科刑法條
刑法第330條第1項：
犯強盜罪而有第321條第1項各款情形之一者，處七年以上有期徒
刑。
刑法第321條第1項第1、2、3款：
犯竊盜罪而有左列情形之一者，處六月以上、五年以下有期徒刑
：
一、於夜間侵入住宅或有人居住之建築物、船艦或隱匿其內而犯
    之者。
二、毀越門扇、牆垣或其他安全設備而犯之者。
三、攜帶兇器而犯之者。
